臺灣宜蘭地方法院刑事判決　　　　　　　　九十三年度簡上字第七號
　　上　訴　人　臺灣宜蘭地方法院檢察署檢察官
　　被　　　告　乙○○
右列上訴人因被告違反家庭暴力防治法案件，不服本院羅東簡易庭於中華民國九十二
年十二月十五日所為九十二年度羅簡字第二三六號第一審判決（聲請簡易判決處刑案
號：九十二年度偵字第二四二九、二四四○、二六○○號），提起上訴及移
九十二年度偵字第三一二八號），本院管轄第二審之合議庭判決如左：
    主  文
原判決關於違反保護令罪及定應執行刑部分撤銷。
乙○○連續違反法院依家庭暴力防治法第十三條所為禁止實施家庭暴力行為之民事通
常保護令裁定，累犯，處有期徒刑陸月，如易科罰金，以佰元折算壹日。
    事  實
一、乙○○前因施用毒品案件，經本院以九十年度羅簡字第四四號刑事判決判處有期
    徒刑四月確定，於民國九十二年一月二十三日執行完畢出監。乙○○係丙○○之
    子、陳石牛之姪子、陳永和之弟、甲○○之小叔，均係共同居住於宜蘭縣冬山鄉
    ○○村○○路○段六一六號，分別為家庭暴力防治法第三條第三款、第四款所規
    定之家庭成員。乙○○明知其不得違反本院九十二年度家護字第一六八號民事通
    常保護令，對丙○○、陳石牛、陳永和、甲○○實施身體、精神上不法侵害、騷
    擾行為，竟基於違反前開保護令之概括犯意，連續於為下列行為：
  (一)於九十二年九月十五日中午十二時許，於酒後在上開住處向丙○○索討金錢未果
    ，竟出言恐嚇稱：「如果不給我錢，晚上要找全家麻煩，還要找兄弟過來，找陳
    永和麻煩，給你們好看，到時你們就該死」等加害生命、身體之言語，致丙○○
    心生畏懼，並將丙○○機車鑰匙取走，以身體擋住丙○○房間門口，不讓丙○○
    出來，丙○○隨即以電話報警，嗣宜蘭縣警察局羅東分局冬山分駐所（下稱冬山
    分駐所）員警姜成敏於同日下午二時十分許至現場處理，乙○○又恐嚇丙○○稱
    ：「如果沒有事最好，如果有事情被關回來，要對全家亂，對你們不利，讓你們
    晚上都不能睡覺，到時你們就該死」等加害生命、身體之言語，致丙○○心生畏
    懼，以此方式對丙○○為精神不法之侵害。乙○○復另行基於對公務員侮辱之犯
    意，對處理警員姜成敏辱罵「幹你娘」之穢語一次，經警強制將乙○○帶回冬山
    分駐所後，乙○○繼續辱罵員警「幹你娘」三、四次，再另基於對公務員施強暴
    之犯意，摔分駐所座椅一張，致該座椅不堪使用，而以此方式對依法執行職務之
    公務員施強暴，足以生損害於冬山分駐所（上開妨害公務犯行部分，業經本院羅
    東簡易庭以九十二年度羅簡字第二三六號刑事判決就被告對於公務員執行職務施
    強暴部分判處有期徒刑三月，就被告對於公務員依法執行職務當場侮辱部分判處
    有期徒刑三月確定），並於同日晚間移送臺灣宜蘭地方法院檢察署。
  (二)乙○○於九十二年九月十五日晚間經臺灣宜蘭地方法院檢察署檢察官訊問飭回後
    ，於九十二年九月十六日凌晨一時十分許返回前開住處，復基於前開違反保護令
    之概括犯意，用力丟擲、損害住處內陳永和所有之照明燈一個（毀損部分未據陳
    永和告訴）、丙○○所有之電話機一個、茶壺一個、茶葉包三盒、餅乾三、四包
    等物品，足以生損害於丙○○，並藉此方式騷擾丙○○、陳石牛、陳永和、甲○○等家庭成員。
  (三)乙○○於九十二年十月六日下午六時十五分許，酒後在住處先以「幹你娘」辱罵
    甲○○後，再出言恐嚇稱：「給妳死」之加害生命言語，致甲○○心生畏懼而欲
    返回娘家，因於半途遇到其丈夫陳永和後又一同返家，迨甲○○、陳永和回到住
    處前，乙○○對渠等說：「你們試試看」，並至廚房取出菜刀一把放置在住處門
    口旁鞋櫃上，叫渠等進屋談判，以此方式對於甲○○、陳永和為精神上不法之侵
    害，嗣經警到場處理，並扣得前開菜刀一把。
  (四)乙○○於九十二年十二月十七日晚間十時三十分許，酒後在前開冬山鄉住處，以
    三字經辱罵丙○○、甲○○，復持小藤椅丟擲住處牆壁（毀損部分未據陳永和提
    出告訴），再以「若其不爽，要殺全家人」等語恐嚇，致丙○○、甲○○心生畏
    懼，以此方式對於丙○○、甲○○為精神上不法之侵害。
二、案經丙○○、甲○○訴由宜蘭縣警察局羅東分局報請臺灣宜蘭地方法院檢察署檢
    察官偵查起訴及移送併辦。
    理  由
一、訊據被告乙○○矢口否認有前開違反保護令之犯行，就犯罪事實一(一)辯稱：因為
    喝酒之後向母親要錢講話大聲，伊有拿母親車鑰匙，但一下就還母親云云；就犯
    罪事實一(二)辯稱：伊有摔茶葉、餅乾及茶壺，但電話只是拍一下，照明燈是本來
    就放在地上，腳踢到才壞掉云云；就犯罪事實一(三)辯稱：九十二年十月十日傍晚
    在切菜時聽到甲○○回來，甲○○與伊對罵，說伊準備去關，甲○○就出去，伊
    是把菜刀放在鞋櫃報紙上，甲○○出去之後伊坐在椅子上看電視，陳永和應該是
    天暗的時候回來，陳永和帶一群少年回來說伊再亂要把伊壓在地上打云云；就犯
    罪事實一(四)辯稱：於九十二年十二月十七日晚上伊有喝酒，伊應該有用三字經罵
    人，但沒有說若其不爽，要殺全家人的話云云。然查：
  (一)被告前經本院以九十二年度家護字第一六八號民事通常保護令，裁定被告不得對
    丙○○、陳永和、甲○○、陳石牛等人實施身體或精神上不法侵害、騷擾之行為
    ，業經本院調閱上開民事通常保護令卷宗審核屬實，復有上開民事通常保護令附
    卷可稽。而應送達予被告之上開保護令，依卷附送達證書所載係於九十二年八月
    二十九日蓋用被告印章簽收，惟被告否認收受上開保護令之事實，但依告訴人丙○○於本院審理中證稱：寄給被告的保護令是伊代收，收了之後過一星期後被告
    喝酒又鬧事，伊才拿出保護令給被告看說伊已經有保護令等語（參見本院九十三
    年八月四日審判筆錄），且宜蘭縣警察局羅東分局冬山分駐所員警於九十二年九
    月十四日晚間十時許執行民事通常保護令裁定事項，被告當場拒絕簽署保護令執
    行紀錄表等情，有宜蘭縣警察局羅東分局九十三年七月三十日警羅刑字第○九三
    ○○二一一一○號函檢附之保護令執行紀錄表在卷可參，足認被告應已知悉本院
    九十二年度家護字第一六八號民事通常保護令之內容。
  (二)告訴人丙○○前於警訊中指訴稱：於九十二年九月十五日下午，被告跟伊要錢，
    說如果不給錢晚上要找全家麻煩，還要找兄弟過來找他哥哥麻煩，給他們好看，
    到時他們就該死，伊不給被告錢，被告擋住門口不讓伊出去，伊就打電話報警，
    姜成敏警員就來，被告又說如果沒有事情最好，如果有事情被關回來，要對全家
    亂，對他們不利，讓他們晚上都不能睡覺，被告到分駐所還繼續罵警員三字經，
    當天晚上被告一回來，就開始一直摔東西，電話上有破裂，照明燈、茶壺都摔壞
    ，餅乾、茶葉摔滿地等語（參見九十二年度偵字第二四二九號偵查卷第三十、三
    十一頁九十二年十月十六日偵訊筆錄）；再於本院審理中證稱：於九十二年九月
    十五日中午被告向伊要錢，要錢不成後，伊在房間被告不讓伊出去，當時被告有
    說如果不給錢晚上要找全家麻煩，還要找兄弟過來，找陳永和麻煩給我們好看，
    當天警察到場處理時被告有講如果沒有事情最好，如果有事情被關回來，要對全
    家亂，對我們不利，讓我們晚上都不能睡覺，到時我們就該死，於九十二年九月
    十六日被告有摔照明燈，照明燈破掉，電話是放在桌上被告用手去拍電話，電話
    基座有裂痕，當天晚上家裡有伊、甲○○、陳永和及陳石牛，於九十二年十二月
    十七日當時伊站在樓梯，被告東西摔過來，東西砸到飯廳牆壁，被告摔了很多東
    西，伊有被打到頭，印象中被告只有在廚房摔東西，有一個小藤椅腳壞掉等語（
    參見本院九十三年八月四日審判筆錄）；再佐以證人陳石牛於偵查中亦證述：於
    九十二年九月十五日伊看到被告擋在丙○○房間門口不讓丙○○出來，後來找警
    察來，被告常常說要找全家麻煩，當天也有說，有罵警察三字經，當天晚上一回
    來先喝酒，再摔一樓的東西，摔滿地等語（參見九十二年度偵字第二四二九號偵
    查卷第三十三頁背面九十二年十月六日偵訊筆錄），經核亦與證人丙○○之前開
    證述相符。
  (三)證人甲○○前於警訊中指訴稱：於九十二年十月十日晚間六時十五分許，伊要回
    家煮晚餐給叔公吃，被告看到就罵伊，口出三字經罵伊，有對伊說給伊死，等伊
    煮好晚餐要回娘家時，被告就拿保特瓶丟伊，伊就騎機車要回娘家，在回娘家的
    途中看到先生陳永和，陳永和問伊要去哪，伊就說被告又再亂了，因為伊會怕所
    以要回娘家，陳永和就叫伊一起回家，等回到家後被告就開始罵伊和陳永和，被
    告說你們試試看，就走回廚房內拿菜刀放在大門進去左邊之鞋櫃上報紙堆上，然
    後被告就叫伊進去家中談判等語（參見宜蘭縣警察局羅東分局警羅刑字第○九二
    ○○○四四五九號刑案偵查卷九十二年十月十日警訊筆錄）；再於本院審理中證
    稱：於九十二年九月十六日被告在家裡有摔照明燈及電話，照明燈是陳永和的，
    照明燈泡壞掉，電話是放在桌上，被告是拿話筒用力拍下去，是顯示號碼的蓋子
    破裂，於九十二年十月十日被告有罵三字經「幹你娘」，也有說給你死的話，當
    天伊聽了很害怕，後來要回娘家，騎到一半伊先生下班回來，伊就和先生一起回
    家，被告在家一直在亂，也是罵三字經，被告看到伊先生的員工就說要在那邊和
    他們單挑，之後被告到廚房拿菜刀放在鞋櫃報紙上，伊怕被告拿菜刀就趕快報警
    ，於九十二年十二月十七日伊聽到摔東西的聲音，要下樓走到樓梯看到被告拿小
    孩的藤椅丟丙○○，因為丙○○閃開椅子撞倒牆壁，被告向伊罵「幹你娘」及說
    若其不爽，要殺全家人的話等語（參見本院九十三年八月四日審判筆錄）。
  (四)綜以前開證人丙○○、陳石牛、甲○○之證述，即明確證述被告犯罪事實一之犯
    行，此外並有酒精測試紙、現場照片等件附卷可稽。是被告前開所辯顯係卸責之
    詞，不足採信，其犯行堪以認定，應依法論科。
二、按家庭成員間實施身體上或精神上之不法侵害之行為，為家庭暴力，家庭暴力防
    治法第二條第一項定有明文，被告於告訴人保護令有效期間內所為前開犯行，核
    其所為係犯家庭暴力防治法第五十條第一、二款違反保護令罪與刑法第三百零五
    條恐嚇罪、第三百五十四條毀損罪，又上開恐嚇罪、毀損罪亦屬家庭暴力防治法
    第二條第二項所定之家庭暴力罪。被告以一行為同時犯恐嚇、毀損、違反保護令
    罪三罪，觸犯構成要件不同之罪名，為想像競合犯，應從一重依情節較重之家庭
    暴力防治法第五十條第一款違反保護令罪論處。被告多次違反保護令罪犯行，時
    間緊接、方法相同，觸犯構成要件相同之罪名，顯係基於概括犯意為之，應依連
    續犯之規定論以一罪，並依法加重其刑。檢察官移送併案審理部分即九十三年度
    偵字第三一二八號偵察案件，與已起訴之事實有連續犯之裁判上一罪關係，為起
    訴效力所及，本院自得併予審理，附此敘明。查被告前因施用毒品案件，經本院
    以九十年度羅簡字第四四號刑事判決判處有期徒刑四月確定，於九十二年一月二
    十三日執行完畢出監，有臺灣高等法院被告全國前案紀錄表附卷可參，其於有期
    徒刑執行完畢後，五年內再犯有期徒刑以上之本罪，為累犯，依法加重其刑，並
    遞加重之。原審以被告犯罪事證明確予以論罪科刑，固非無見，惟就被告犯罪事
    實一(四)之違反保護令罪犯行部分，原審未及審酌，尚有未洽，檢察官就被告違反
    保護令罪部分提起上訴，為有理由，就原審諭知被告違反保護令罪犯行及定應執
    行刑部分應由本院第二審合議庭予以撤銷。爰審酌被告明知本院民事通常保護令
    之內容，竟仍多次對於家庭成員實施家庭暴力行為，且於犯後猶飾詞卸責，毫無
    悔意等一切情狀，就其違反保護令罪犯行部分量處如主文所示之刑，並諭知易科
    罰金之折算標準，以示懲儆。
據上論斷，應依刑事訴訟法第四百五十五條之一第三項、第一項、第三百六十九條第
一項前段、第三百六十四條、第二百九十九條第一項前段，家庭暴力防治法第五十條
第一款、第二款，刑法第十一條前段、第五十六條、第三百零五條、第三百五十四條
、第五十五條、第四十七條、第四十一條第一項前段，罰金罰鍰提高標準條例第一條
前段、第二條判決如主文。
本案經檢察官劉憲英到庭執行職務
中      華      民      國    九十三    年      八      月    二十七    日
                                  臺灣宜蘭地方法院刑事第四庭
                                        審判長法  官  林  惠  玲
                                              法  官  郭  顏  毓
                                              法  官  辜  漢  忠
右正本證明與原本無異。
本判決不得上訴。
                                              書記官  林  秀  麗
中      華      民      國    九十三    年      八      月    二十七    日
附錄本案論罪科刑法條全文：
家庭暴力防治法第五十條第一、二款
違反法院依第十三條、第十五條所為之下列裁定者，為本法所稱之違反保護令罪，處
三年以下有期徒刑、拘役或科或併科新台幣十萬元以下罰金︰
一  禁止實施家庭暴力行為。
二  禁止直接或間接騷擾、接觸、通話或其他連絡行為。
